【裁判字號】    99,易緝,7
【裁判日期】    990526
【裁判案由】    妨害兵役
【裁判全文】
臺灣苗栗地方法院宣示判決筆錄           99年度易緝字第7號
公  訴  人  臺灣苗栗地方法院檢察署檢察官
被      告  甲○○
上列被告因妨害兵役治罪條例案件，經檢察官提起公訴（94年度
偵字第1562號），並聲請認罪協商，本院裁定進行認罪協商程序
後，於中華民國99年5 月26日下午4 時許，在本院第2 法庭宣示
判決，出席職員如下：
                      法  官  呂曾達
                      書記官  劉容辰
                      通  譯  黃巧芬
法官起立朗讀判決主文、犯罪事實要旨、處罰條文、附記事項，
及告以上訴限制、期間並提出上訴狀之法院，且諭知記載其內容
：
一、主  文：
    甲○○後備軍人意圖避免召集處理，居住處所遷移，無故不
    依規定申報，致使教育召集令無法送達，處有期徒刑貳月，
    如易科罰金，以銀元佰元即新臺幣玖佰元折算壹日。緩刑
    貳年，並應向公庫支付新臺幣壹萬元。
二、犯罪事實要旨：
    甲○○明知其係苗栗縣後備司令部列管之後備軍人，原申報
    居住苗栗縣竹南鎮崎頂里11鄰清天泉10之2 號，嗣於不詳時
    遷出上開住所後，無故不依規定申報遷移之住所，致使苗栗
    縣後備司令部所發，指定應於民國93年10月19日上午8 時，
    前往臺中市○○路貿易巷19號聯勤地區運輸處報到之93年度
    忠勤2501之4 號教育召集令無法送達。
三、處罰條文：
    妨害兵役治罪條例第10條第3 項、第1 項第3 款、第6 條第
    1 項。
四、附記事項：
  (一)被告行為後，刑法部分條文規定已有修正，並於94年2 月2
    日公布，於95年7 月1 日施行。按行為後法律有變更者，適
    用行為時之法律，但行為後之法律有利於行為人者，適用最
    有利於行為人之法律，現行刑法第2 條第1 項訂有明文。此
    條規定乃與刑法第1 條罪刑法定主義契合，而貫徹法律禁止
    溯及既往原則，係規範行為後法律變更所生新舊法律比較適
    用之準據法，是刑法第2 條本身雖經修正，但刑法第2 條既
    屬適用法律之準據法，本身尚無比較新舊法之問題，應一律
    適用裁判時之現行刑法第2 條規定以決定適用之刑罰法律，
    合先敘明。查：刑法第41條第1 項前段關於易科罰金折算標
    準部分：修正前刑法第41條第1 項前段規定：「犯最重本刑
    為5 年以下有期徒刑之刑之罪，而受6 月以下有期徒刑或拘
    役之宣告，因身體、教育、職業、家庭之關係或其他正當事
    由，執行顯有困難者，得以1 元以上3 元以下折算1 日，易
    科罰金。」；又被告行為時之易科罰金折算標準，修正前罰
    金罰鍰提高標準條例第2 條前段（現已刪除）規定，就其原
    定數額提高為100 倍折算1日 ，因此被告行為時之易科罰金
    折算標準，應以銀元300 元折算1 日，經折算為新臺幣後，
    應以新臺幣900 元折算1日 。惟修正後刑法第41條第1 項前
    段則規定：「犯最重本刑為5 年以下有期徒刑之刑之罪，而
    受6 月以下有期徒刑或拘役之宣告者，得以新臺幣1,000 元
    、2,000 元、3,000 元折算1 日，易科罰金。」，比較修正
    前後之易科罰金折算標準，仍以95年7 月1 日修正公布施行
    前之規定，較有利於被告。
  (二)被告犯本案之時間雖在96年4 月24日之前，惟中華民國96年
    罪犯減刑條例第5 條規定：「本條例施行前，經通緝而未於
    中華民國96年12月31日以前自動歸案接受偵查、審判或執行
    者，不得依本條例減刑」，依同法第16條規定該條例係於96
    年7 月16日施行，而被告係於94年8 月24日經本院發布通緝
    ，嗣於99年3 月23日經警緝獲，揆諸前揭規定，被告仍不得
    依中華民國96年罪犯減刑條例規定予以減刑，附此敘明。
  (三)被告未曾故意犯罪受有期徒刑以上刑之宣告，有臺灣高等法
    院被告前案紀錄表1 份在卷可徵。因一時失慮致罹刑典，信
    其經此訴追、論罪科刑之教訓，應知警惕而無再犯之虞，本
    院認前開對其宣告之刑以暫不執行為適當，併依刑法第74條
    第1 項第1 款之規定（犯罪在新法施行前，新法施行後，緩
    刑之宣告，應適用新法第74條之規定，參最高法院95年第8
    次刑事庭會議決議），宣告緩刑2 年，並依同條第2 項第4
    款規定，諭知被向公庫支付新臺幣1 萬元（此部分得為民事
    強制執行名義）。
五、協商判決除有刑事訴訟法第455 條之4 第1 項第1 款於本訊
    問程序終結前，被告撤銷協商合意或檢察官撤回協商聲請者
    ；第2 款被告協商之意思非出於自由意志者；第4 款被告所
    犯之罪非第455 條之2 第1 項所定得以協商判決者；第6 款
    被告有其他較重之裁判上一罪之犯罪事實者；第7 款法院認
    應諭知免刑或免訴、不受理者情形之一，及違反同條第2 項
    「法院應於協商合意範圍內為判決；法院為協商判決所科之
    刑，以宣告緩刑或2 年以下有期徒刑、拘役或罰金為限」之
    規定者外，不得上訴。
六、如有前項得上訴之情形，若不服本件判決，得自收受判決筆
    錄送達之日起10日內，向本院提出上訴書狀，上訴於第二審
    法院。
中    華    民    國    99    年    5     月    26    日
                  臺灣苗栗地方法院刑事第一庭
                            書記官  劉容辰
                            法  官  呂曾達
以上正本證明與原本無異。
                            書記官  劉容辰
中    華    民    國    99    年    5     月    26    日
附錄法條：
妨害兵役治罪條例第10條第3項、第1項第3款
後備軍人意圖避免召集處理有下列行為之一者，處 1 年以下有
期徒刑、拘役或科新臺幣 9 萬元以下罰金：
一、離營歸鄉無故不依規定報到，或重複申報戶籍者。
二、拒絕依規定調查，或體格檢查不到者。
三、居住處所遷移，無故不依規定申報者。
國民兵犯前項第 3 款之罪者，處六月以下有期徒刑、拘役或科
新臺幣 3 萬元以下罰金。
後備軍人犯第 1 項之罪或國民兵犯前項之罪，致使召集令無法
送達者，以意圖避免召集論；分別依第 5 條或第 6 條科刑。
妨害兵役治罪條例第6條第1項
意圖避免教育召集或勤務召集，而有下列行為之一者，處 3 年
以下有期徒刑：
一、捏造免役、除役、轉役或免除召集原因者。
二、毀傷身體者。
三、拒絕接受召集令者。
四、應受召集，無故逾應召期限二日者。
五、使人頂替本人應召者。

司法院資訊處製作；財團法人民間司法改革基金會備份。
